【裁判字號】    97,消債抗,162
【裁判日期】    980205
【裁判案由】    更生事件之抗告
【裁判全文】
臺灣臺南地方法院民事裁定           97年度消債抗字第162號
抗告人  甲○○
上列抗告人因消費者債務清理條例事件聲請更生及保全處分，對
於中華民國97年11月28日 本院97年度消債更字第967號裁定提起
抗告，本院裁定如下：
    主    文
抗告駁回。
抗告程序費用新臺幣壹仟元由抗告人負擔。
    理    由
一、抗告意旨略以：
（一）抗告人任職晶元光電科技股份有限公司之作業員，分日夜
      班輪流服勤，日班時每月資薪新台幣（下同）26,000元，
      夜班則為30,000元，平均為28,000元。原審依職權調閱抗
      告人所得資料， 民國95年所得有397,209元、96年所得有
      407,462元， 然此乃科技業有景氣尚佳時之光景，近來電
      子產業泡沫化，未來抗告人所得難免江河日下，有入不敷
      出之虞。
（二）抗告人父親高正西、母親張秀霞俱無職業亦無恆產，全賴
      抗告人薪資維繫其生活所需。抗告人尚有妹一人，然其已
      出嫁並育有2子，本身家庭負擔已重， 容有奉養父母之心
      ，但力有未逮。
（三）抗告人每月支出總計如下：每月生活費用29,487元（每人
      每月9,829元，包括父、母親及抗告人，共三人）、 房租
      6,000元、汽車貸款6,362元、保險費用1,882元、水費326
      元、電費1,551元、電信費2,776元、 有線電視費用550元
      、網路費用330元。爰提起抗告，請求廢棄原裁定，准予
      抗告人更生之聲請等語。
二、按債務人不能清償債務或有不能清償之虞者，得依本條例所
    定更生或清算程序， 清理其債務，消費者債務清理條例第3
    條定有明文。又聲請更生或清算不合程式或不備其他要件者
    ，法院應以裁定駁回之，但其情形可以補正者，法院應定期
    間先命補正，復為同條例第8條所明定。
三、抗告人曾於97年6月24日 向最大債權銀行萬泰銀行申請前置
    協商，萬泰銀行提供180期， 利率5%，月繳12,009元之協商
    方案，經多次協調， 抗告人仍表示每月僅能支付7,000元，
    而無法達成協商共識， 萬泰銀行遂於97年7月29日出具前置
    協商不成立通知書予抗告人，有協商不成立通知書及萬泰銀
    行97年9月16日之民事陳報狀附於原審卷可稽（見原審卷第7
    頁、第90頁至第103頁）。
四、抗告人主張任職晶元光電科技股份有限公司之作業員，分日
    夜班輪流服勤。日班時每月資薪26,000元，夜班則為30,000
    元，平均為28,000元。原審依職權調閱抗告人所得資料，95
    年所得有397,209元、96年所得有407,462元。然此乃科技業
    景氣尚佳時之光景，近來電子產業泡沫化，未來抗告人所得
    難免江河日下，有入不敷出之虞。另抗告人父親高正西、母
    親張秀霞俱無職業亦無恆產。全賴抗告人薪資維繫其生活所
    需。抗告人尚有妹一人， 然其已出嫁並育有2子，本身家庭
    負擔已重，容有奉養父母之心，但力有未逮。目前抗告人每
    月支出總計如下： 每月生活費用29,487元（每人每月9,829
    元，包括父母親及抗告人，共三人）、 房租6,000元、汽車
    貸款6,362元、保險費用1,882元、水費32 6元、電費1,551
    元、電信費2,776元、 有線電視費用550元、網路費用330元
    ，經查：
（一）抗告人主張近來電子產業泡沫化，未來抗告人所得難免江
      河日下，有入不敷出之虞云云。 惟查，抗告人於97年6月
      申請前置協商時，其自97年1月至6月之薪資總額共239,53
      5元（參原審卷附華南銀行新轉帳戶存摺內頁影本）， 即
      抗告人平均每月薪資為39,923元。至於科技業是否已泡沫
      化，恐非抗告人或本院所得認定，附此敘明。
（二）抗告人主張每月個人生活費用9,829元、房租6,000元、汽
      車貸款6, 362元、保險費用1,882元、水費326元、電費1,
      551元、電信費2,776元、 有線電視費用550元、網路費用
      330元。查：抗告人名下所有車牌號碼之7392-LX號之自小
      客車係抗告人於94年間購買， 貸款金額為188,770元，分
      36期清償，每月繳款金額為6,362元，並於97年6月30日起
      開始繳納貸款，有財政部國稅局財產歸屬資料清單及福灣
      企業股份有限公司書函各1份附於原審卷可稽。 查抗告人
      於履行債務期間本應節約省用，戮力以清償債務，抗告人
      卻於94年間購買新車，因而增加生活上支出，復以此辯稱
      其能力無法負擔協商條件云云，委難採信。又經本院參酌
      台灣省97年每月每人最低生活費係9,829元 （此數額包含
      食衣住行費用）， 有內政部歷年最低生活費一覽表1份在
      卷可稽，抗告人於履行債務期間本應節約省用，過較不寬
      裕之經濟生活，並誠實勤勉地履行債務，以符合公平正義
      及誠信原則，因此本院認抗告人每月基本生活費用以
      9,829元為已足。
（三）抗告人稱需扶養其父親高正西、母親張秀霞二人，惟查，
      受扶養人平日生活均依附於扶養義務人，因此開支不若扶
      養義務人，是以本院參酌96年度綜合所得稅受扶養人每人
      免稅額77,000元計算 每人每月基本生活所需約6,500元為
      適當，且高正西、張秀霞扶養義務人共二人（抗告人姐妹
      二人），應平均分擔扶養義務。本院認債務人為高正西、
      張秀霞支出每月基本生活費用共計6,500元計算為已足。
（四）綜上，抗告人協商時平均每月收入約39,923元，扣除抗告
      人生活費用9,829元及扶養費用6,500元後，剩餘23,594元
      ，尚足夠履行債權銀行提出之債務協商約定每月應償還之
      款項12,009元。抗告人應有能力與各債權人達成分期償還
      之協議，債務人捨此不為，並主張其不能清償債務云云，
      自不足採。
五、綜上所述，本件抗告人既無不能清償之情形，已與首揭消費
    者債務清理條例所定得聲請更生程序以清理債務之要件不符
    ，顯然其聲請更生即屬要件不備，且無從補正。從而，原裁
    定駁回其更生之聲請，並無不合。抗告意旨仍指摘原裁定不
    當，求予廢棄另為裁定，為無理由，應予駁回。
六、據上論結，本件抗告為無理由，依消費者債務清理條例第15
    條，民事訴訟法第495 條之1第1項、第449條第1項、第95條
    、第78條，裁定如主文。
中    華    民    國    98    年    2     月    5     日
                            臺灣臺南地方法院民事第一庭
                                審判長法官  楊 清 安
                                      法官  蘇 正 賢
                                      法官  王 獻 楠
以上正本係照原本作成。
本裁定不得抗告。
中    華    民    國    98    年    2     月    5     日
                                書  記  官  李 靜 怡


司法院資訊處製作；財團法人民間司法改革基金會備份。
